【裁判字號】    99,易,2825
【裁判日期】    991112
【裁判案由】    毒品危害防制條例
【裁判全文】
臺灣臺北地方法院刑事判決              99年度易字第2825號
公  訴  人  臺灣臺北地方法院檢察署檢察官
被      告  甲○○
上列被告因違反毒品危害防制條例案件，經檢察官提起公訴（99
年度毒偵字第3121號），本院判決如下：
    主  文
甲○○施用第二級毒品，處有期徒刑伍月，如易科罰金，以新台
幣壹仟元折算壹日。扣案之以玻璃球、吸管連接乳白色塑膠瓶製
成之施用器具壹組（無法與其內殘留之第二級毒品甲基安非他命
完全析離）沒收銷燬之。
    事  實
一、甲○○曾於民國87年間，因施用毒品案件，經依本院87年度
    毒聲字第1249號裁定令入勒戒處所觀察、勒戒後，認無繼續
    施用毒品之傾向，於87年11月17日釋放出所，並由臺灣臺北
    地方法院檢察署（下稱臺北地檢署）檢察官於87年11月21日
    以87年度偵字第22298 號為不起訴之處分；又於88年間，因
    施用毒品案件，經依本院88年度毒聲字第315 號裁定令入勒
    戒處所觀察、勒戒後，認有繼續施用毒品之傾向，由臺北地
    檢署檢察官於88年2 月22日以88年度偵字第3585號提起公訴
    及聲請強制戒治，經依本院88年度毒聲字第625 號裁定令入
    戒治處所施以強制戒治，嗣經本院88年度毒聲字第2386號裁
    定停止戒治，所餘期間付保護管束，於88年10月11日停止其
    處分之執行釋放出所，於89年2 月29日期滿執行完畢，其刑
    案部分經本院以88年度易字第890號判處有期徒刑4月確定，
    並於89年6 月15日易科罰金執行完畢（不構成累犯）；再於
    98年間，因施用第二級毒品案件，經本院以98年度簡字第43
    45號判處有期徒刑3 月確定（尚未執行完畢，不構成累犯）
    ；另於99年間，因施用第二級毒品案件，經本院以99年度簡
    字第1954號判處有期徒刑4 月確定（尚未執行完畢，不構成
    累犯）。詎甲○○猶未能戒除施用毒品惡習，竟基於施用第
    二級毒品甲基安非他命之犯意，於99年8 月20日為警查獲採
    尿時回溯5日內之某時許，在其為於臺北縣新店市○○路127
    號之住處，將第二級毒品甲基安非他命置入以玻璃球、吸管
    連接乳白色塑膠瓶製成之施用器具內，點火燒烤吸其所產生
    煙霧之方式，施用第二級毒品甲基安非他命，嗣於同年8 月
    20日19時45分許，經警同意在上址搜索，而扣得上開施用器
    具，始悉上情。
二、案經臺北縣政府警察局新店分局報告臺北地檢署檢察官偵查
    起訴。
    理  由
一、訊據被告甲○○於本院審理時坦承有99年8 月20日為警查獲
    採尿時回溯5 日內之某時許，在其上開住處，將第二級毒品
    甲基安非他命置入以玻璃球、吸管連接乳白色塑膠瓶製成之
    施用器具內，點火燒烤吸其所產生煙霧之方式，施用第二級
    毒品甲基安非他命之事實，且被告為警查獲後，經採集其尿
    液送以氣相曾析質譜儀法鑑定結果，呈安非他命及甲基安非
    他命陽性反應一情，有台灣檢驗科技股份有限公司99年9月8
    日濫用藥物檢驗報告（尿液檢體編號：G0000000號）及臺北
    縣政府警察新店分局偵辦毒品危害防制條例案被移送者姓名
    及代碼對照表各1紙在卷可按，並有扣案之上開施用器具1組
    在卷可稽，又第二級毒品安非他命、甲基安非他命施用後可
    於尿液中檢出之時間，依據文獻Clarke's Isolationand Id
    entification of Drugs第2版記載，服用安非他命後24小時
    內約有服用量之30﹪以原態排泄於尿液中，3至4天內排泄總
    量為90﹪，甲基安非他命服用後24小時內約有服用量之70﹪
    排泄於尿液中，另毒品施用後於尿液中可檢出之時間，受施
    用劑量及頻率、施用方式、飲水量之多寡、個人體質及其代
    謝情況等因素影響，因個案而異，一般可檢出之時間為安非
    他命服用後1至4天，甲基安非他命則為1至5天；且以氣相層
    析質譜儀之方法作藥物及其代謝產物之定性及定量分析檢驗
    者，幾乎不會有偽陽性反應產生，亦即如尿液中未含有毒品
    之反應者，即不可能產生因藥物所引起之偽陽性反應等情，
    業經行政院衛生署管制藥品管理局先後於民國92年3 月10日
    及同年6 月20日以檢字第0920001495號、第0000000000號分
    別函示在案。綜上所述，足認被告之自白確與事實相符，其
    施用第二級毒品甲基安非他命之犯行，洵堪認定。
二、按施用第一、二級毒品為犯罪行為，毒品危害防制條例第10
    條定有處罰明文。故施用第一、二級毒品者，依前揭規定本
    應科以刑罰。惟基於刑事政策，對合於一定條件之施用者，
    則依同條例第20條、第23條之規定，施以觀察、勒戒及強制
    戒治之保安處分。又毒品危害防制條例於92年7月9日修正公
    布，自93年1月9日施行，其中第20條、第23條將施用毒品之
    刑事處遇程序，區分為「初犯」及「5年內再犯」、「5年後
    再犯」。依其立法理由之說明：「初犯」，經觀察、勒戒或
    強制戒治後，應為不起訴處分或不付審理之裁定；經觀察、
    勒戒或強制戒治執行完畢釋放後，「5 年內再犯」者，因其
    再犯率甚高，原實施之觀察、勒戒及強制戒治既已無法收其
    實效，爰依法追訴或裁定交付審理。至於經觀察、勒戒或強
    制戒治執行完畢釋放後，「5 年後再犯」者，前所實施之觀
    察、勒戒或強制戒治已足以遮斷其施用毒品之毒癮，為期自
    新及協助其斷除毒癮，仍適用「初犯」規定，先經觀察、勒
    戒或強制戒治之程序。從而依修正後之規定，僅限於「初犯
    」及「5年後再犯」2種情形，始應先經觀察、勒戒或強制戒
    治程序。倘被告於5年內已再犯，經依法追訴處罰，縱其第3
    次（或第3 次以上）再度施用毒品之時間，在初犯經觀察、
    勒戒或強制戒治執行完畢釋放5年以後，已不合於「5年後再
    犯」之規定，且因已於「5 年內再犯」，顯見其再犯率甚高
    ，原實施觀察、勒戒或強制戒治，已無法收其實效，即應依
    該條例第10條處罰。至於第3次（或第3次以上）施用毒品之
    時間，是否宜有期間限制？以多久為適宜？則分屬刑事政策
    、專門醫學之範圍，非審判機關所能決定，有待循立法途徑
    解決（最高法院97年度第5 次刑事庭會議決議參照）。是被
    告有事實欄所載之施用毒品之前科紀錄，有臺灣高等法院被
    告前案紀錄表1 紙在卷足憑，其曾因施用毒品案件，經依法
    院裁定令入勒戒處所觀察、勒戒後，認無繼續施用毒品之傾
    向，於87年11月17日釋放出所，又先後於88年間因施用毒品
    案件，由檢察官提起公訴及聲請強制戒治，再於98年及99年
    間，先後因施用毒品案件，分別由檢察官依法訴追後，再為
    本件施用第二級毒品甲基安非他命犯行，揆諸前揭說明，應
    依法論科。
三、按甲基安非他命為毒品危害防制條例第2條第2項第2 款所列
    之第二級毒品，是核被告所為，係犯毒品危害防治條例第10
    條第2 項之施用第二級毒品罪。其施用前、後持有第二級毒
    品甲基安非他命之低度行為，應為施用之高度行為所吸收，
    不另論罪。爰審酌被告被告曾因施用毒品案件，經執行觀察
    、勒戒及強制戒治完畢及經法院判處罪刑確定後，猶未能戒
    除施用毒品惡習，復為本件施用第二級毒品甲基安非他命犯
    行，然被告於本院審理時業已坦承犯行，犯後態度良好，其
    施用毒品乃戕害自身身心健康，尚未危及他人等一切情狀，
    量處如主文所示之刑，以示懲儆。另扣案之以玻璃球、吸管
    連接乳白色塑膠瓶製成之施用器具1 組，係供被告施用第二
    級毒品甲基安非他命之用，其內尚殘留有第二級毒品甲基安
    非他命（無法完全析離）一事，業經被告於本院審理時陳述
    屬實，應依同條例第18條第1 項前段之規定，宣告沒收銷燬
    之。至扣案之另以玻璃球、吸管連接褐色玻璃瓶製成之施用
    器具1 組，被告否認曾於本件施用第二級毒品甲基安非他命
    時使用，觀諸卷附該施用器具之照片，其內並無任何疑似毒
    品之殘渣存留，難認該施用器具與被告所為本件犯行有何關
    聯，爰不予宣告沒收，附此敘明。
據上論斷，應依刑事訴訟法第299條第1項前段，毒品危害防制條
例第10條第2項、第18條第1項前段，刑法第11條前段、第41條第
1項前段，判決如主文。
本案經檢察官蒲心智到庭執行職務
中    華    民    國    99    年    11    月    12    日
                  刑事第十八庭  法  官  彭慶文
上正本證明與原本無異。
如不服本判決應於收受送達後10日內向本院提出上訴書狀，並應
敘述具體理由；其未敘述上訴理由者，應於上訴期間屆滿後20日
內向本院補提理由書（均須按他造當事人之人數附繕本）「切勿
逕送上級法院」。
                                書記官  許婉如
中    華    民    國    99    年    11    月    12    日
附錄法條：毒品危害防制條例第10條
施用第一級毒品者，處 6 月以上 5 年以下有期徒刑。
施用第二級毒品者，處 3 年以下有期徒刑。

司法院資訊處製作；財團法人民間司法改革基金會備份。
